臺灣臺中地方法院民事判決　九十三年度婚字第一○三○號
　　原　　　告　乙○○
　　被　　　告　甲○○
右當事人間請求離婚事件，本院於民國九十三年九月七日言詞辯論終結，判決如左：
    主      文
准原告與被告離婚。
訴訟費用由被告負擔。
　　事實及理由
一、按關於認諾效力之規定，於婚姻事件，不適用之。關於訴訟上自認及不爭執事實
    之效力之規定，在撤銷婚姻、離婚或夫妻同居之訴訟，於撤銷婚姻、離婚或拒絕
    同居之原因事實，不適用之。民事訴訟法第五百七十四條第一項前段、第二項前
    段分別定有明文。是被告就本件訴訟為認諾及訴訟上自認或不爭執事實，不生訴
    訟上效力，自不得本於其認諾及訴訟上自認或不爭執事實，為其敗訴之判決，合
    先敘明。
二、原告主張：兩造於民國六十七年間結婚，婚後育有子女林雅莉、林嘉偉、林雅婷
    （其中林雅莉、林嘉偉已成年）三人。初兩造感情尚融洽，嗣因被告染上賭博惡
    習，兩造即常生口角爭執；七十七年間子女林雅婷出生後，被告因生意失敗，向
    原告表示欲外出創業，隨即於七十八年間離家，迄今已逾十五載，被告均未曾返
    家居住。期間原告雖多次託被告家人代為規勸其返家，然被告均不同意，棄家庭
    及子女於不顧，未負擔家庭生活費及子女教育費，亦對原告及子女不加聞問，長
    久如此，顯見原告已無心維繫兩造婚姻之圓滿和諧，故兩造間僅有夫妻之名，而
    無夫妻之實，婚姻關係已生破綻致難以回復，爰依民法第一千五十二條第一項第
    五款及同條第二項之規定，訴請擇一規定准予離婚等語。並聲明：准原告與被告
    離婚。
三、被告則以：被告並未染上賭博惡習，且被告於離家後曾返家過，惟原告見到被告
    卻心生不悅，嗣因被告生意失敗，亦無臉返家。被告離家期間，因僅於臺中市○
    ○路之福德寺擔任義工，並無薪資收入，自無法提供原告及子女生活費用。再者
    ，被告離家十五年期間，因子女林雅婷就讀國中三年（臺中市光明國中），其學
    校適位於被告擔任義工之福德寺旁，故被告曾給予林雅婷每日一百元的生活費等
    語。並聲明：同意原告之請求。
四、兩造不爭執之事實：
（一）兩造於六十七年間結婚，並與有子女林雅莉、林嘉偉、林雅婷三人。
（二）兩造自七十八年以後即未共同生活。
（三）被告離家十五年來均知悉原告及子女之住居所，惟因生意失敗而無臉返家。
（四）被告生意失敗後曾於臺中市○○路福德寺擔任義工。
五、得心證之理由：
　　本件兩造所爭執之處，在於（一）原告是否因被告未給付家庭生活費用，而無法
    維持家庭生活？（二）被告是否無意維持兩造婚姻關係？（三）兩造婚姻關係是
    否已經發生破綻？茲臚列分述如次：
（一）原告因被告未給付家庭生活費用，致無法維持家庭生活。
　　　原告主張被告離家期間，因其仍於事務所上班時，每月薪資收入約為新臺幣（
      下同）二萬至二萬五千元，已不敷維持其與三名子女之生活費，嗣自八十八年
      九二一大地震過後，其即無工作收入，生活即陷入窘境，雖偶以打零工賺取微
      薄生活費用，子女林雅莉亦會將工作收入貼補家用，然仍常須以信用卡預借現
      金度急之事實，業據提出信用卡帳單七紙及借據乙紙（均為影本）為證；被告
      則辯以：其未居住於家中而不知情等語。參酌證人即兩造子女林雅婷到庭證述
      略以：爸離家之後，不會按月給我們生活費；家裡的經濟都是媽媽賺錢支撐．
      我要辦理助學貸款都是因為家裡沒有錢的關係等語（九十三年七月二十七日筆
      錄第二頁參照）在卷，徵之婚姻生活有其私密性，非一般人得以窺見其內容，
      而證人林雅婷為兩造子女，與兩造共同生活，關係密切，對於兩造之婚姻狀況
      及家庭經濟狀態，自知之甚稔，又於就讀國中期間時常自被告處取得零用錢，
      較諸其他小孩與被告更為親近，其所為之證言應值採信。原告此部分之主張，
      堪信為真實。
（二）被告有無意維持兩造婚姻之意思。
      原告主張八十八年九二一地震後，兩造曾至被告兄長處協調，要求被告應每月
      給付原告及子女一萬五千元之生活費用，然被告僅於支付一萬元後，即未曾再
      給予原告及子女任何生活費用，且對原告及子女亦未加以關心，顯有惡意遺棄
      原告及子女之事實；被告則辯以：伊因生意失敗，虧損約一億元，長期無收入
      ，且嗣後擔任義工時，原告尚於事務所上班，有固定收入，而九二一地震後，
      原告告知欲搬至他處一事，因當時原告之事情均由其自行處理，故被告亦未就
      搬家一事表示意見云云。經參酌兩造子女林雅婷到庭證述略以：爸爸是在我唸
      幼稚園之前就離家了，離家之後爸爸曾經以手機打電話給我，問我們兄弟姐妹
      的事情，但是沒有問及我媽媽的事情。我出生之後，我們曾經搬家，但是爸爸
      知道我們住在何處等語（九十三年七月二十七日筆錄第二頁參照）在卷，業如
      前述，林雅婷自幼即與兩造共同居住，且被告係於林雅婷出生後不久即離家迄
      今，故林雅婷與被告間之互動關係及次數自甚為有限，其情至明，而被告於與
      子女聯絡時，對於原告亦未聞問或關心，顯見被告對於原告並未克盡為人夫之
      責。再者，被告雖因生意失敗而負債，致身心遭受打擊，然被告實應於檢討失
      敗原因及悲憤之餘，努力振作，以圖創事業高峰，而非即因此而一蹶不振，甚
      且失去鬥志，置家庭及子女於不顧，故縱被告未積極遺棄原告及子女，然因其
      長達十五年未擔負起扶養家庭及子女之責任，任憑原告及子女自生自滅，實已
      無意維持兩造婚姻關係。
（三）按民法第一千零五十二條第二項規定：有前項以外之重大事由，難以維持婚姻
      者，夫妻之一方得請求離婚，但其事由應由夫妻之一方負責者，僅他方得請求
      離婚。且為符合現代多元化社會之需要，使裁判婚姻之事由較富彈性，當婚姻
      破裂時，夫妻已無共同生活之實質時，即得請求離婚。又婚姻如有難以維持之
      重大事由，於夫妻雙方均須負責時，應比較雙方之有責程度，僅責任較輕之一
      方，得向責任較重之他方請求離婚，如雙方之有責程度相同，則雙方均得請求
      離婚，以符公平（最高法院八十七年臺上字第一○四八號、一三○四號及九十
      年度臺上字第一六三九號判決參照）。經查：本件被告已十五年未返家，兩造
      已無夫妻之實，且被告自離家後亦未給付家庭生活費及子女教育費庭的生活費
      用，已如前述。被告雖稱：伊因生意失敗，故無臉返家；伊因長期未居住於家
      中，故不知原告及子女生活陷於困境等語，足認被告僅執『生意失敗』為其長
      達十五年未返家、未照顧原告及子女、未供給家庭生活費及子女教育費之理由
      ，顯於一般人情感理智上無法認同，亦難掩被告對於原告、子女及家庭圓滿和
      諧之不用心，故被告所為辯稱實有推諉塞責之嫌。因縱被告一時無法自生意失
      敗之陰影與挫敗中走出，亦不應與原告及子女失去互動及聯繫，或逕以此而為
      拒絕分擔家庭生活費用之藉口，更不應因自己事業上之挫折，而長達十五年無
      心於婚姻、家庭及子女，被告之行為顯無繼續維持婚姻圓滿和諧之意願，亦足
      令任何人處於原告之境遇，均將喪失維持婚姻之意欲，兩造之婚姻實已生破綻
      而致難以回復之境地，符合民法第一千零五十二條第二項所稱難以維持婚姻之
      重大事由（最高法院九十一年臺上字第二０二三號判決參照）。依其情事，應
      認可歸責於被告，原告則無責。原告依民法第一千零五十二條第二項規定，以
      兩造間有難以維持婚姻之重大事由訴請離婚，自有理由，應予准許。本件既准
      原告離婚，原告仍依民法第一千零五十二條第一項第五款規定請求，為請求權
      競合，毋庸贅述，併予敘明
六、本件事證已臻明確，兩造其餘有關被告是否染上賭博惡習或積欠債務之攻擊防禦
    方法及舉證，於本件訴訟之終結及判決結果不生影響，茲不一一論列，附為敘明
    。
七、訴訟費用負擔的依據：民事訴訟法第七十八條。
中　　　華　　　民　　　國   　九十三　   年　　 九　　 月 　　十四 　　日
　　　　　　　　　　　　　　　臺灣臺中地方法院家事法庭
~B法　　　官　陳學德
右為正本係照原本作成
如對本判決上訴須於判決送達後廿日內向本院提出上訴狀
中　　　華　　　民　　　國　　九十三　　年　　　九　　　月　　十四　　　日
~B法院書記官
